臺灣臺北地方法院民事判決　　　　　　　96年度訴字第3095號
原　　　告　中國信託商業銀行股份有限公司
法定代理人　乙○○
訴訟代理人　丁○○
被　　　告　瑞馨資訊有限公司
法定代理人　丙○○
被　　　告　甲○○
上列當事人間請求清償借款事件，本院於民國 96年6月21日言詞
辯論終結，判決如下：
    主  文
被告應連帶給付原告新台幣柒拾柒萬貳仟柒佰柒拾柒元，及自民
國九十五年十二月三十一日起至清償日止，按年息百分之八計算
之利息，並自民國九十六年二月一日起至清償日止，逾期在六個
月以內者，按上開利率百分之十，超過六個月者，超過部份按上
開利率百分之二十計付違約金。
訴訟費用由被告連帶負擔。
    事  實  及  理  由
甲、程序方面：
一、按當事人得以合意定第一審管轄法院。但以關於由一定法律
    關係而生之訴訟為限。前項合意，應以文書證之，民事訴訟
    法第24條定有明文。本件依兩造所簽之借據約定書第 6條約
    定，兩造合意以本院為第一審管轄法院，故原告向本院提起
    本件清償借款之訴，核與首揭規定，尚無不合，本院就本件
    清償借款之訴自有管轄權，合先敘明。
二、按債務人對於支付命令於法定期間合法提出異議者，支付命
    令於異議範圍內失其效力，以債權人支付命令之聲請，視為
    起訴或聲請調解，民事訴訟法第519條第1 項定有明文。本
    件原告聲請支付命令時，係以瑞馨資訊有限公司、甲○○及
    丙○○為相對人，嗣僅甲○○提出聲明異議，而觀諸其聲明
    異議之事由係以其個人無力清償，及為瑞馨資訊有公司之法
    定代理人有錯誤而代該公司聲明異議，有異議狀一份附卷可
    稽，其於本院言詞辯論期日且陳明所指無力清償者僅涉及其
    個人，並無亦代另一相對人丙○○聲明異議之意，足見甲○
    ○之聲明異議僅及於其個人及瑞馨資訊有限公司，是其異議
    範圍既僅及於其個人及瑞馨資訊有限公司，因之視為起訴而
    於本件繫屬之被告，自僅包括甲○○及瑞馨資訊有限公司，
    至於另一相對人丙○○部分之支付命令部分，則未經依法聲
    明異議，業經確定在案，先予敘明。
三、又原告起訴時雖以瑞馨資訊有限公司之法定代理人為被告甲
    ○○，惟據被告甲○○所否認，原告復已於本院言詞辯論期
    日陳明係誤載而更正以丙○○為該公司之法定代理人，並有
    該公司資料查詢表一份在卷可按，自堪認原告此部份更正屬
    實。
乙、實體方面：
一、原告起訴主張：被告瑞馨資訊有限公司（下稱瑞馨公司）於
    民國94年8月31日邀同被告甲○○及訴外人丙○○為連帶保
    證人向原告借款新台幣（下同）2,200,000元，借款期間自
    94年8月31日起至96年8月31日止，約定利息按年利率8% 固
    定計算，共分24期，按期定額年金平均攤還本息。如有逾期
    攤還本金，借款人即喪失期限之利益，應立即全部償還，逾
    期清償在6個月以內者，按上開利率10%，超過6個月者，超
    過部分按上開利率20%計付違約金。詎被告瑞馨公司僅繳納
    利息至95年12月30日起即未依約清償本息，依上開約定，
    本件借款即視為全部到期，至今仍積欠原告本金772,777元
    及訴之聲明所示之利息、違約金未清償，為此爰依消費借貸
    契約及連帶保證契約，提起本件訴訟等語，並聲明：如主文
    第1項所示。
二、被告甲○○以其並無清償能力，目前所參與經營瑞馨數位公
    司之相關庫存在公司股東丙○○及訴外人梁展舒的保管中，
    且因有糾紛，對外也有負債，故無法清償等語，資為抗辯。
    被告瑞馨資訊有公司則抗辯以：被告瑞馨資訊有限公司最早
    係由法定代理人丙○○及被告甲○○於90年間合資成立，於
    93 年間，邀同其他股東另行設立「瑞馨數位國際股份有限
    公司」（下稱瑞馨數位公司），瑞馨資訊有限公司並將實際
    之業務經營移轉予瑞馨數位公司，因瑞馨數位公司為新成立
    之公司，無法向銀行辦理企業貸款，遂決議以瑞馨資訊有限
    公司名義，並與被告甲○○及丙○○一起貸款，取得貸款後
    由丙○○及被告甲○○按月自瑞馨數位公司之營收金額中取
    款繳付貸款本息，惟於95年10月、11月間，因瑞馨數位公司
    疑似遭被告甲○○淘空而生鉅額虧損，瑞馨資訊有限公司及
    瑞馨數位公司即因而停業，而無法繳付系爭貸款，雖然瑞馨
    數位公司共計尚有878,357元之現金可清償欠款，因遭被告
    甲○○領取一空，致瑞馨公司無法清償欠款等語。並均聲明
    ：原告之訴駁回。
三、本件原告主張之事實，已據其提出與所述相符之借據、授信
    額度動用確認書、放款帳戶還款交易明細為證，而被告瑞馨
    資訊有限公司、甲○○均不爭執確有向原告借款迄未清償，
    及被告甲○○係擔任該借款之連帶保證人等情，雖然其等均
    辯稱目前無力清償，揆諸渠等間之約定內容，系爭債務既已
    視為全部到期，被告等仍應連帶負立即全數返還之責任，至
    於被告所指彼此間及與訴外人瑞馨數位公司間之糾紛，本與
    原告得依約請求其等清償之借款關係無涉，自無從解免其等
    依約應負之連帶清償責任，原告請求其等連帶給付前開款項
    數額，應為有據。
四、從而，原告依消費借貸契約及連帶保證契約之法律關係，請
    求被告連帶給付借款772,777元，及自95年12月31日起至清
    償日止按年息8%計算之利息，並自96年2月1日起至清償日止
    ，其逾期在6個月以內部分，按上開利率10%，超過6個月者
    ，超過部分按上開利率20%計付違約金為有理由，應予准許
    。
五、訴訟費用負擔之依據：民事訴訟法第85條第2項。
中　　華　　民　　國　　96　　年　　6 　　月　　28　　日
                  民事第五庭    法　官　林麗真
以上正本係照原本作成
如對本判決上訴，須於判決送達後20日內向本院提出上訴狀
中　　華　　民　　國　　96　　年　　6 　　月　　28　　日
                                書記官　李承翰
